---
title: "第11章 结构方程模型"
author: "wmj"
date: "`r Sys.Date()`"
output: 
  officedown::rdocx_document:
    number_sections: yes
    df_print: kable
---


```{r setup, include=FALSE}
knitr::opts_chunk$set(
    echo     = FALSE,
    warning  = FALSE, 
    message  = FALSE,
    fig.asp  = 0.618,
    dpi      = 300
)
options(digits = 3)
```



# 结构方程模型在管理研究中的应用(p200)

## 1.测量模型检验(p203)
```{r}
library(tidyverse)
library(lavaan)

d <- haven::read_sav("rawdata/AMOS结构方程模型.sav") 
d %>% sjPlot::view_df()
```



```{r}
cfamodel <- '
  QH  =~  QH1 + QH2 + QH3
  TZ  =~  TZ1 + TZ2 + TZ3 + TZ4
  GX  =~  GX1 + GX2 + GX3 + GX4
  MY  =~  MY1 + MY2 + MY3
  LZ  =~  LZ1 + LZ2 + LZ3 + LZ4 

'


fit_cfa <- cfa(cfamodel, 
               data = d,
               estimator = "MLR", 
               mimic = "Mplus")
```


表11-7，信度检验汇总结果(p211)
```{r}
Cronbach_alpha <- semTools::reliability(fit_cfa)[1, ] 

Cronbach_alpha %>% 
  enframe() %>% 
  rename(`Cronbach alpha` = value) %>% 
  flextable::flextable() %>% 
  flextable::autofit()
```
一般认为Cronbach' alpha 的值达到0.6即为可接受的信度，如果系数小于0.6，说明信度**不佳**，需要对测量项进行调整。如果该系数在0.6 ~ 0.7，则说明信度为**中等可信**；如果系数在0.7 ~ 0.9，则说明信度为**可信**；如果系数在0.9以上，则说明信度为**很可信**。(p209)


表11-8，各潜变量的组合信度CR值(p212)

```{r}
CR  <- semTools::compRelSEM(fit_cfa)

CR %>% 
  enframe() %>% 
  pivot_wider() %>% 
  flextable::flextable() %>% 
  flextable::autofit()
```

组合信度值反映了由多个测量指标组合而成的整体对构念测量的一致性和稳定性。当CR值大于等于0.7时，说明组合信度良好。(p212)


表11-9，因子载荷分析结果(p214)

```{r}
fit_cfa %>% 
  parameterEstimates(standardized = T) %>% 
  filter(op == "=~") %>% 
  select("Variables" = lhs, "Items" = rhs, "Factor Loading" = std.all) %>% 
  flextable::flextable() %>% 
  flextable::merge_v(j = ~ Variables) %>%
  flextable::border_inner_h() %>% 
  flextable::border_inner_v() %>% 
  flextable::autofit()
```

一般来说，验证性因子分析要求因子荷载在0.70以上。 (p214)


表11-10，聚合效度分析结果(p215)

```{r}
AVE <- semTools::AVE(fit_cfa) 

AVE %>% 
  enframe() %>% 
  pivot_wider() %>% 
  flextable::flextable() %>% 
  flextable::autofit()
```

一般来说，AVE值大于0.5，则说明该构念的聚合效度良好。(p215)




表11-11(a)，相关系数分析输出结果(p215)

```{r}
m <- lavInspect(fit_cfa, what = "cor.lv") 
m[upper.tri(m)] <- NA


m %>% 
  as.data.frame() %>% 
  rownames_to_column(var = "variable") %>% 
  #mutate(across(-variable, ~.x^2)) %>% 
  rename(" " = variable) %>% 
  flextable::flextable() %>%
  flextable::colformat_double(digits = 3) %>% 
  flextable::autofit() 
```


表11-11(b)，区分效度检验(p215)
```{r}
m <- lavInspect(fit_cfa, what = "cor.lv") 
m[upper.tri(m)] <- NA
diag(m) <- semTools::AVE(fit_cfa) %>% sqrt()

m %>% 
  as.data.frame() %>% 
  rownames_to_column() %>% 
  rename(" " = rowname) %>% 
  flextable::flextable() %>%
  flextable::colformat_double(digits = 3) %>% 
  flextable::bold(i = 1, j = 2) %>% 
  flextable::bold(i = 2, j = 3) %>% 
  flextable::bold(i = 3, j = 4) %>% 
  flextable::bold(i = 4, j = 5) %>% 
  flextable::bold(i = 5, j = 6) %>% 
  flextable::autofit() 
```
当AVE的平方根大于该构念与其他构念的相关系数的绝对值时，表明区分效度良好。(p215)


论文中，我们往往会一并呈现

```{r}
CR             <- semTools::compRelSEM(fit_cfa)
Cronbach_alpha <- semTools::reliability(fit_cfa)[1, ] 
AVE            <- semTools::AVE(fit_cfa)

tibble(
  items = names(CR),
  alpha = Cronbach_alpha,
  CR    = CR,
  AVE   = AVE,
) %>% 
  flextable::flextable() %>%
  flextable::colformat_double(digits = 3) %>% 
  flextable::autofit() 
```



表11-12，拟合指数数据(p216)

```{r}
index <- c(
    "chisq", "df", "pvalue", "cfi", "tli",
    "rmsea", "rmsea.ci.lower", "rmsea.ci.upper",
    "srmr", "aic", "bic"
  )

fit_cfa %>% 
 fitMeasures(
   fit.measures = index,
   output = "matrix" 
  ) %>% 
  as.data.frame() %>% 
  rownames_to_column() %>% 
  set_names(c("index", "value")) %>% 
  flextable::flextable() %>% 
  flextable::autofit() %>% 
  flextable::colformat_double(digits = 4)
```



```{r}
library(lavaanExtra)
fit_cfa %>% 
  lavaanExtra::nice_fit(nice_table = TRUE) %>% 
  flextable::fontsize(size = 9, part = "all") %>% 
  flextable::align(align = "center", part = "body") %>% 
  flextable::valign(valign = "center", part = "body")
```

(6) 共同方法偏差

1) Harman 单因素检验法

```{r}
library(psych)
fit_efa <- d %>% 
  fa(nfactors = 4, 
     rotate   = "varimax", 
     fm       = "pa", 
     scores   = TRUE, 
     e.values = TRUE, 
     values   = TRUE)

# 特征值选择大于1的个数
eigenvalue <- fit_efa$e.values
eigenvalue
```

```{r}
fit_efa$Vaccounted 
```

由输出数据可知，有四个特征根大于1的因子，而且最大因子方差解释度为(23.6%)，小于50%，在合格范围内。因此，可以判定该模型中不存在严重的共同方法偏差。(p217)


2) 单因子的验证性因子分析
```{r}
one <- '
  f1  =~  QH1 + QH2 + QH3 +
          TZ1 + TZ2 + TZ3 + TZ4 +
          GX1 + GX2 + GX3 + GX4 +
          MY1 + MY2 + MY3 +
          LZ1 + LZ2 + LZ3 + LZ4 

'

fit_one <- cfa(model = one, data = d)

fit_one %>% 
  lavaanExtra::nice_fit(nice_table = TRUE) %>% 
  flextable::fontsize(size = 9, part = "all") %>% 
  flextable::align(align = "center", part = "body") %>% 
  flextable::valign(valign = "center", part = "body")
```


表11-13，单因子模型与假设模型拟合指数数据对比(p219)

```{r}
mylist <- lst(cfamodel, fit_one)
mylist %>%
   map( ~cfa(.x, data = d)) %>%
   lavaanExtra::nice_fit(nice_table = TRUE) |>
   flextable::fontsize(size = 9, part = "all")  %>% 
   flextable::align(align = "center", part = "body") %>% 
   flextable::valign(valign = "center", part = "body")
```

单因子模型拟合后的各项拟合指数都在合格范围外，与原模型指标相比较差，因此可以判断出本研究不存在严重的共同方法偏差。(p219)


3) 加入共同方法因子的验证性因子分析

```{r}
bifactor <- '

  QH  =~  NA*QH1 + QH2 + QH3
  TZ  =~  NA*TZ1 + TZ2 + TZ3 + TZ4
  GX  =~  NA*GX1 + GX2 + GX3 + GX4
  MY  =~  NA*MY1 + MY2 + MY3
  LZ  =~  NA*LZ1 + LZ2 + LZ3 + LZ4 
  

  G =~  NA* QH1 + QH2 + QH3 +
        TZ1 + TZ2 + TZ3 + TZ4 +
        GX1 + GX2 + GX3 + GX4 +
        MY1 + MY2 + MY3 +
        LZ1 + LZ2 + LZ3 + LZ4 


  QH ~~ 1*QH
  TZ ~~ 1*TZ
  GX ~~ 1*GX
  MY ~~ 1*MY
  LZ ~~ 1*LZ
  G  ~~ 1*G

  QH ~~ 0*G
  TZ ~~ 0*G
  GX ~~ 0*G
  MY ~~ 0*G
  LZ ~~ 0*G

  QH ~~ 0*TZ
  QH ~~ 0*GX
  QH ~~ 0*MY
  QH ~~ 0*LZ
  TZ ~~ 0*GX
  TZ ~~ 0*MY
  TZ ~~ 0*LZ
  GX ~~ 0*MY
  GX ~~ 0*LZ
  MY ~~ 0*LZ

'


fit_bi <- cfa(model = bifactor, data = d)

fit_bi %>% 
  lavaanExtra::nice_fit(nice_table = TRUE) %>% 
  flextable::fontsize(size = 9, part = "all") %>% 
  flextable::align(align = "center", part = "body") %>% 
  flextable::valign(valign = "center", part = "body")
```



表11-14，加入共同方法因子后模型及原模型拟合指数数据汇合(p221)
```{r}
mylist <- lst(cfamodel, fit_bi)
mylist %>%
   map( ~cfa(.x, data = d)) %>%
   lavaanExtra::nice_fit(nice_table = TRUE) |>
   flextable::fontsize(size = 9, part = "all")  %>% 
   flextable::align(align = "center", part = "body") %>% 
   flextable::valign(valign = "center", part = "body")
```

通过对比结果可知，加入共同方法偏差因子之后的模型(`fit_bi`)，模型拟合指数改善情况并不明显，即`cfamodel` 与 `fit_bi`差别不大，说明不存在共同方法偏差。(p221)




## 2.结构模型计算(p222)

```{r}
mod <- '
  QH =~ QH1 + QH2 + QH3
  TZ =~ TZ1 + TZ2 + TZ3 + TZ4
  GX =~ GX1 + GX2 + GX3 + GX4
  MY =~ MY1 + MY2 + MY3
  LZ =~ LZ1 + LZ2 + LZ3 + LZ4
  
  MY ~ H1*QH + H2*TZ + H3*GX
  LZ ~ H4*MY
'

fit_sem <- sem(mod, data = d)
```


表11-15，结构模型拟合指数(p223)
```{r}
fit_sem %>% 
  lavaanExtra::nice_fit(nice_table = TRUE) %>% 
  flextable::fontsize(size = 9, part = "all") %>% 
  flextable::align(align = "center", part = "body") %>% 
  flextable::valign(valign = "center", part = "body")
```



表11-16，标准化路径系数及显著性输出结果(p224)
```{r}
fit_sem %>% 
  parameterEstimates(standardized = T) %>% 
  filter(op == "~") %>% 
  select(lhs, rhs, label, "coef" = std.all, "p" = pvalue) %>% 
  mutate(
    Hypothesis = str_c(label, ": ", rhs, "-->", lhs), 
    .keep = "unused", 
    .before = 1
  ) %>% 
  mutate(Interpretation = if_else(p <= 0.05, "通过", "不通过")) %>% 
  flextable::flextable() %>% 
  flextable::colformat_double(digits = 3) %>% 
  flextable::autofit()
```


## 3.分析结果(p224)

## 4.利用Amos软件对中介效应进行检验 (p224)

```{r}
library(tidyverse)
library(lavaan)

d <- haven::read_sav("rawdata/Amos中介效应检验.sav") 
```

```{r}
model <- '
  QH  =~  QH1 + QH2 + QH3
  MY  =~  MY1 + MY2 + MY3
  LZ  =~  LZ1 + LZ2 + LZ3 + LZ4 

  MY ~ a * QH
  LZ ~ b * MY + cprime * QH
  
  indirect  := a*b
  total     := a*b + cprime
'


fit <- sem(model, 
           data      = d, 
           estimator = "ML",
           se        = "bootstrap", 
           mimic     = "Mplus")
```



表11-17，总效应显著性检验(p227)
```{r}
fit %>%
  #parameterEstimates(standardized = TRUE) %>%
  standardizedSolution() %>% 
  filter(label == "total") %>%
  select(label, est.std, ci.lower, ci.upper, pvalue) %>% 
  flextable::flextable() %>% 
  flextable::autofit() %>% 
  flextable::colformat_double(digits = 3) %>% 
  flextable::color(j = c("ci.lower", "ci.upper"), color = "red")
```


表11-18，直接效应、间接效应显著性检验(p229)
```{r}
fit %>%
  standardizedSolution() %>% 
  filter(label %in% c("a", "b", "cprime", "indirect")) %>%
  select(label, est.std, ci.lower, ci.upper, pvalue) %>% 
  flextable::flextable() %>% 
  flextable::autofit() %>% 
  flextable::colformat_double(digits = 3) %>% 
  flextable::color(j = c("ci.lower", "ci.upper"), color = "red")
```


表11-19，直接效应、间接效应、总效应估计值(p229)
```{r}
fit %>%
  standardizedSolution() %>% 
  filter(label %in% c("total", "cprime", "indirect")) %>%
  select(label, est.std, ci.lower, ci.upper, pvalue) %>% 
  arrange(factor(label, levels = c("total", "cprime", "indirect"))) %>% 
  flextable::flextable() %>% 
  flextable::autofit() %>% 
  flextable::colformat_double(digits = 3) %>% 
  flextable::color(j = ~est.std, color = "red")
```


